臺灣高等法院民事判決
109年度上易字第884號
上  訴  人  甲〇〇  
被 上訴 人  乙〇〇（原名丁〇〇）
上列當事人間請求侵權行為損害賠償事件，上訴人對於中華民國
109年5月29日臺灣新北地方法院108年度訴字第3650號第一審判
決提起上訴，本院於109年11月17日言詞辯論終結，判決如下：
    主      文
原判決關於駁回上訴人後開第二項之訴部分，及該部分假執行之
聲請，暨訴訟費用之裁判均廢棄。
被上訴人應再給付上訴人新臺幣壹拾捌萬元，及自民國一百零九
年二月二十四日起至清償日止，按年息百分之五計算之利息。
其餘上訴駁回。
第一審(除確定部分外)、第二審訴訟費用，由被上訴人負擔十分
之三，餘由上訴人負擔。
    事實及理由
一、本件上訴人主張：伊與訴外人丙〇〇為夫妻關係，育有2名未成年子女，並與丙〇〇於民國105年間將2名未成年子女送至「〇〇跆拳道館〇〇分館」學習跆拳道，由被上訴人擔任教練。詎被上訴人明知丙〇〇為有配偶之人，竟自107年11月起與丙〇〇交往，除共同至新北市土城、樹林、板橋一帶出遊、聊天、吃飯或約會，並牽手、親吻、擁抱外，更依序於108年2月間及108年4月23日夜宿台中林酒店及宜蘭縣○○鎮○○路0段000號之天外天海洋會館，且發生性關係，已侵害伊基於配偶關係之身分法益。又伊多年前罹患大腸癌，經就醫診治穩定病情後，仍須按時返回醫院追蹤治療，自108年8月發現本件侵權行為事實後身心俱疲，情緒憂慮開始服用抗憂鬱藥物，致伊於下班返家途中發生車禍，足見被上訴人對伊精神所造成之痛苦程度非輕，爰依侵權行為之法律關係，請求被上訴人賠償非財產上之損害新臺幣（下同）100萬元，及自起訴狀繕本送達之翌日起至清償日止，按年息5%計算之利息等語。
二、被上訴人則以：伊願以金額10至20萬元分期匯款，每月給付
    1萬5000元至2萬元和解等語。
三、原審判命被上訴人給付上訴人22萬元，及自109年2月24日起
    至清償日止，按年息5%計算之利息，駁回上訴人其餘之訴。
    上訴人就其敗訴部分不服，提起本件上訴，聲明：㈠原判決
    關於駁回上訴人後開第2項之訴部分廢棄。㈡上開廢棄部分，
    被上訴人應再給付上訴人新臺幣78萬元，及自起訴狀繕本送
    達翌日起至清償日止，按年息5%計算之利息。被上訴人則答
    辯聲明：上訴駁回。 
四、兩造不爭執之事項(見本院卷第52頁)：
  ㈠上訴人為丙〇〇之配偶，被上訴人明知丙〇〇為有配偶之人，依
    序於108年2月間、同年4月23日與丙〇〇夜宿台中林酒店、宜
    蘭縣○○鎮○○路0段000號之天外天海洋會館，並發生性關係。
  ㈡被上訴人自108年1月起至同年4、5月止，陸續與丙〇〇出遊、
    吃飯或約會，並有牽手、擁抱行為，偶而尚會親吻（見原審
    卷第159至160頁)。
五、本院判斷：
  ㈠按因故意過失不法侵害他人權利者，負損害賠償之責任；故
    意以背於善良風俗之方法，加損害於他人者亦同，民法第18
    4條第1項定有明文。又不法侵害他人之身體、健康、名譽、
    自由、信用、隱私、貞操，或不法侵害其他人格法益而情節
    重大者，被害人雖非財產上之損害，亦得請求賠償相當之金
    額，其名譽被侵害者，並得請求回復名譽之適當處分；且此
    於不法侵害他人基於父、母、子女或配偶關係之身分法益而
    情節重大者準用之，民法第195條第1、3項亦定有明文。次
    按婚姻係以夫妻之共同生活為其目的，配偶應互相保持其共
    同生活之圓滿安全及幸福，而夫妻互守誠實，乃為確保其共
    同生活之圓滿安全及幸福之必要條件，配偶之一方行為不誠
    實，破壞共同生活之圓滿安全及幸福者，即為違反婚姻契約
    之義務而侵害他方基於配偶關係之身分法益且情節重大。是
    以有配偶之人與他人之交往，或明知為他人配偶卻故意與之
    交往，其互動方式依一般社會通念，如已逾越普通朋友間一
    般社交行為，並足動搖婚姻關係所重應協力保持共同生活圓
    滿安全幸福之忠實目的時，難認並無以違背善良風俗之方法
    ，加損害於他人之故意。亦即倘配偶之一方與他人發生足以
    破壞夫妻共同生活之圓滿安全及幸福之行為者，則該第三人
    即為侵害配偶身分法益之侵權行為人。
  ㈡上訴人主張：被上訴人明知丙〇〇為伊配偶，竟仍於108年2月
    間、同年4月23日依序在台中林酒店、宜蘭縣頭城鎮之天外
    天海洋會館與吳涓荾發生性關係，並自108年1月起至同年4
    、5月止，陸續與丙〇〇出遊、吃飯或約會，且有牽手、擁抱
    行為，偶而尚會親吻，侵害伊基於配偶關係之身分法益等情
    ，已據被上訴人所自認(見原審卷第156頁，本院卷第52頁)
    ，堪認被上訴人係故意以背於善良風俗之方法，侵害上訴人
    基於婚姻關係所享有之夫妻身分法益及婚姻共同圓滿生活之
    利益，致上訴人受有非財產上之損害，且被上訴人行為已干
    擾或妨害上訴人夫妻維持婚姻共同生活圓滿、安全及幸福之
    權利，自屬情節重大。是上訴人自得依上開規定，請求被上
    訴人賠償非財產上之損害。
  ㈢末按「慰撫金之賠償其核給之標準固與財產上損害之計算不
    同，然非不可斟酌雙方身分資力與加害程度，及其他各種情
    形核定相當之數額」（最高法院51年度台上字第223號判例
    意旨參照）。本院斟酌上訴人於本件侵權行為發生時年滿43
    歲，其因被上訴人之上開侵權行為，致上訴人基於婚姻關係
    所享有之夫妻身分法益及婚姻共同圓滿生活之利益遭受損害
    ，堪認其精神上受有相當之痛苦，上訴人係大專畢業，現任
    職於新北市政府警察局，其107年度申報所得約為111萬元，
    名下有汽車1輛（104年份），財產總額為零元，有財政部財
    稅資料中心財產所得資料可憑。被上訴人於本件侵權行為發
    生時滿24歲，其係高中畢業，從事跆拳道教練工作，其107
    年度申報所得為8萬餘元，名下有汽車1輛（106年份），財
    產總額為零元，亦有財政部財稅資料中心財產所得資料可憑
    ，及兩造身分、地位、經濟能力及其他情形，認上訴人請求
    被上訴人賠償非財產上損失，應以40萬元為適當，逾此之金
    額，即屬過高，不應准許。
六、從而，上訴人依侵權行為之法律關係，請求被上訴人給付40
    萬元，及自起訴狀繕本送達被上訴人之翌日即109年2月24日
    （見原審卷第119頁）起至清償日止，按年息5%計算之利息
    ，為有理由，應予准許。逾此部分之請求，即屬無據，應予
    駁回。原審就逾22萬元本息應准許部分(即18萬元本息，計
    算式：000000－000000＝180000），為上訴人敗訴之判決，尚
    有未洽，上訴論旨指摘原判決此部分不當，求予廢棄改判，
    為有理由，爰由本院廢棄改判如主文第二項所示。至於上訴
    人請求逾40萬元本息不應准許部分，原審為上訴人敗訴之判
    決，核無不合，上訴意旨指摘原判決此部分不當，求予廢棄
    改判，為無理由，應駁回此部分之上訴。
七、本件事證已臻明確，兩造其餘之攻擊或防禦方法及所用之證
    據，經本院斟酌後，認為均不足以影響本判決之結果，爰不
    逐一論列，附此敘明。
八、據上論結，本件上訴為一部有理由、一部無理由，依民事訴
    訟法第450條、第449條第1項、第79條，判決如主文。
中　　華　　民　　國　　109 　年　　11　　月　　24　　日
                  民事第三庭    
                      審判長法  官  王怡雯
                            法  官  朱美璘
                            法  官  何君豪
正本係照原本作成。
不得上訴。
中　　華　　民　　國　　109 　年　　11　　月　　26　　日

  　　　　　　　　　　　　　書記官  陳奕伃